【裁判字號】    98,訴,251
【裁判日期】    980409
【裁判案由】    強盜等
【裁判全文】
臺灣臺北地方法院刑事判決               98年度訴字第251號
公  訴  人  臺灣臺北地方法院檢察署檢察官
被      告  甲○○
                      1（
指定辯護人  本院公設辯護人陳智暉
上列被告因強盜等案件，經檢察官提起公訴（九十七年度偵字第
二七四○七號），本院判決如下：
    主  文
甲○○意圖為自己不法之所有，而搶奪他人之動產，處有期徒刑
壹年；又竊盜，處有期徒刑陸月，扣案如附表編號一所示之物沒
收；又意圖為自己不法之所有，而搶奪他人之動產，未遂，處有
期徒刑捌月，扣案如附表編號二、三所示之物沒收。應執行有期
徒刑貳年，扣案如附表所示之物均沒收。
    事  實
一、甲○○意圖為自己不法之所有，於民國九十七年十二月二十
    八日二十三時許，騎乘其於同日十八時許在臺北縣板橋市某
    處竊得、車牌號碼不詳之重型機車（另案偵查中），行經臺
    北市萬華區○○○路○段一○○巷口，見丁○○獨自行走於
    該處，乃駕車自丁○○後方接近，趁丁○○不及防備之際，
    伸手搶奪丁○○所攜帶之黑色手提包一只（內有ＭＰ三一臺
    、ＬＶ皮夾一只、ＭＩＵＭＩＵ小皮夾一只【起訴書誤載為
    ＭＩＵＭＭＩＵ小皮夾一個】、ＰＨＳ手機一臺、華南商業
    銀行存摺一本、金融卡一張、中國信託商業銀行信用卡一張
    及雨傘一支【起訴書贅載新臺幣二千元整】），得走後旋即
    逃逸。又於九十七年十二月二十九日十七時許，另基於為自
    己不法所有之意圖，在臺北縣板橋市○○街六九巷十四弄二
    號前，持其所有如附表編號一所示之鑰匙一支，插入戊○○
    所有、車號ＢＶＹ－七○二號重型機車之鑰匙孔內予以發動
    ，旋即駛離，以此方式竊取戊○○所有上揭重型機車得手。
    再於翌（三十）日十一時三十五分許，甲○○意圖為自己不
    法之所有，穿戴其所有、如附表編號二、三所示之安全帽及
    雨衣，騎乘上開重型機車行經臺北市萬華區○○○路○段二
    六○號前，見乙○與其弟丙○○行走於該處，乃駕車自乙○
    後方接近，趁乙○不及防備之際，伸手搶奪乙○所攜帶之銀
    色手提包一只，然因乙○適時警覺，旋即緊拉該銀色手提包
    ，甲○○因而未能搶得該銀色手提包而未遂，丙○○見狀亦
    出手拉住甲○○所騎乘上揭重型機車後座拉把，甲○○遂加
    催油門，拖行丙○○約三、四個店面之距離，致丙○○受有
    左手肘挫傷之傷害後（傷害部分未據告訴），丙○○即自甲○○之後方跳起，並伸手將甲○○推倒在地，甲○○立即棄
    車逃逸，旋為據報前往處理之員警捕獲，並扣得如附表所示
    之物，始悉上情。
二、案經丁○○、戊○○、乙○訴由臺北市政府警察局萬華分局
    報告臺灣臺北地方法院檢察署檢察官偵查起訴。
    理  由
一、證據之認定：
  (一)按被告以外之人於審判外之言詞或書面陳述，除法律有規定
    者外，不得作為證據；又被告以外之人於審判外之陳述，雖
    不符同法第一百五十九條之一至第一百五十九條之四之規定
    ，而經當事人於審判程序同意作為證據，法院審酌該言詞陳
    述或書面陳述作成時之情況，認為適當者，亦得為證據。當
    事人、代理人或辯護人於法院調查證據時，知有第一百五十
    九條第一項不得為證據之情形，而未於言詞辯論終結前聲明
    異議者，視為有前項之同意，刑事訴訟法第一百五十九條第
    一項、第一百五十九條之五分別定有明文。查本案下列所引
    用之各項證據方法之證據能力，因公訴人、被告甲○○及指
    定辯護人於本院行準備程序及審判時均未予爭執其證據能力
    ，且迄至言詞辯論終結前亦未再聲明異議（本院九十八年三
    月二十六日審判筆錄參照），本院審酌該等言詞或書面陳述
    作成時之情況，並無不宜作為證據之情事，依刑事訴訟法第
    一百五十九條之五之規定，自得作為證據，合先敘明。
  (二)上開犯罪事實，業據證人即告訴人丁○○、戊○○、乙○及
    證人丙○○證述明確（證人丁○○部分，偵卷第二四頁至第
    二七頁參照；證人戊○○部分，偵卷第二八頁至第二九頁、
    第八四頁至第八六頁參照；證人乙○部分，偵卷第十八頁至
    第二十頁、第八四頁至第八六頁參照；證人丙○○部分，偵
    卷第二一頁至第二三頁、第八四頁至第八六頁、本院九十八
    年三月二十六日審判筆錄參照），並有西園醫院診斷證明書
    一紙、照片十二張、監視錄影器翻拍照片二張在卷可佐（偵
    卷第五四頁至第六一頁參照），復有如附表所示之物扣案可
    證，且被告甲○○於本院九十八年三月二十六日審理時對於
    上開事實一之部分亦供承不諱（本院當日審判筆錄參照），
    是依(一)證人丁○○之證述、(二)證人戊○○之證述、(三)證人乙○之證述、(四)證人丙○○之證述、(五)西園醫院診斷證明書一
    紙、(六)照片十二張、(七)監視錄影器翻拍照片二張及(八)扣案如
    附表所示之物等補強證據皆足資擔保被告於本院審理中所為
    之上開任意性自白具有相當程度之真實性，而得使本院確信
    被告前述自白之犯罪事實確屬真實，從而依刑事訴訟法第一
    百五十六條第一項及第二項規定，本院自得依被告前述自白
    及各該補強證據認定被告確有為前開事實一部分所述之竊盜
    、搶奪及搶奪未遂等犯行，本件事證明確，被告之犯行堪予
    認定。
二、論罪科刑之法律適用：
  (一)查被告甲○○意圖為自己不法所有，而搶奪丁○○所有之財
    物之行為，核其所為，係犯刑法第三百二十五條第一項之搶
    奪罪。又其持如附表編號一所示之鑰匙，竊取戊○○所有之
    上開車號機車之行為，核係犯刑法第三百二十條第一項之竊
    盜罪。
  (二)按刑法第三百二十九條準強盜罪之規定，將竊盜或搶奪之行
    為人為防護贓物、脫免逮捕或湮滅罪證而當場施強暴、脅迫
    之行為，視為施強暴、脅迫使人不能抗拒而取走財物之強盜
    行為，乃因準強盜罪之取財行為與施強暴、脅迫行為之因果
    順序，雖與強盜罪相反，卻有時空之緊密連接關係，以致竊
    盜或搶奪故意與施強暴、脅迫之故意，並非截然可分，而得
    以視為一複合之單一故意，亦即可認為此等行為人之主觀不
    法與強盜行為人之主觀不法幾無差異；復因取財行為與強暴
    、脅迫行為之因果順序縱使倒置，客觀上對於被害人或第三
    人所造成財產法益與人身法益之損害卻無二致，而具有得予
    以相同評價之客觀不法。故擬制為強盜行為之準強盜罪構成
    要件行為，雖未如刑法第三百二十八條強盜罪之規定，將實
    施強暴、脅迫所導致被害人或第三人不能抗拒之要件予以明
    文規定，惟必於竊盜或搶奪之際，當場實行之強暴、脅迫行
    為，已達使人難以抗拒之程度，其行為之客觀不法，方與強
    盜行為之客觀不法相當，而得與強盜罪同其法定刑（司法院
    大法官釋字第六三○號解釋、最高法院九十六年度臺上字第
    五一五五號判決意旨參照）。查被告於搶奪乙○之手提包未
    遂，遭丙○○拉住甲○○所騎乘上揭重型機車後座拉把之際
    ，仍催油門，使丙○○身體呈現弓形，然兩腳仍著地，並未
    跌倒，遭被告騎乘機車向前拖行三、四個店面之距離後，猶
    能彎曲雙膝、用力跳起，自後方將被告推倒在地等情，業據
    證人丙○○於本院九十八年三月二十六日審理時到庭結證屬
    實（本院當日審判筆錄參照），則由證人丙○○於遭被告所
    騎乘機車拖行時，斯時猶能跳起推倒被告之情以觀，堪認被
    告當場實行之強暴行為尚未達使人難以抗拒之程度甚明，揆
    諸上揭大法官解釋及最高法院判決意旨，自不得以準強盜罪
    相繩。是核被告所為，係犯刑法第三百二十五條第三項、第
    一項之搶奪未遂罪。被告雖已著手搶奪行為之實施，惟未生
    搶奪之結果，其犯罪尚屬未遂，爰依刑法第二十五條第二項
    之規定，按既遂犯之刑度減輕其刑。
  (三)公訴意旨原認被告搶奪未遂後，騎乘上開車號重型機車拖行
    丙○○而逃逸之犯行，係犯刑法第三百二十八條第四項、第
    一項之準強盜未遂罪嫌，尚有未洽，惟社會基本事實相同，
    且經本院於九十八年三月二十六日審理時當庭告知被告及指
    定辯護人新罪名（本院當日審判筆錄參照），俾保障其防禦
    權，爰依法變更起訴法條，併予敘明。
  (四)被告所犯上開三罪間，犯意各別，行為互異，應予分論併罰
    。
  (五)爰審酌被告前已曾因犯竊盜、搶奪等罪，經本院判刑確定，
    甫於九十七年十月一日假釋出監，此有本院九十五年度訴字
    第一九四四號刑事判決及臺灣高等法院被告前案紀錄表各一
    份在卷可稽，竟仍不知悔改，於假釋附保護管束期間，再為
    本件犯行，嚴重破壞社會秩序，惟其犯後尚能坦承犯行，態
    度尚佳，暨其品行、智識程度、犯罪所得利益、所生危害等
    一切情狀，各量處如主文所示之刑，並定其應執行之刑。
  (六)扣案如附表所示之物，均為被告所有，且分別供其為本件竊
    盜犯行及搶奪未遂犯行所用之物，業據被告供陳在卷（本院
    九十八年三月二十六日審判筆錄參照），應依刑法第三十八
    條第一項第二款、第三項之規定，均由本院宣告沒收之。
據上論斷，應依刑事訴訟法第二百九十九條第一項前段、第三百
條，刑法第三百二十條第一項、第三百二十五條第一項、第三項
、第二十五條第二項、第五十一條第五款、第九款、第三十八條
第一項第二款，刑法施行法第一條之一，判決如主文。
本案經檢察官廖先志到庭執行職務。
中    華    民    國    98    年    4     月    9     日
                  刑事第九庭審判長法  官  林怡秀
                                  法  官  劉素如
                                  法  官  張詩芸
以上正本證明與原本無異。
如不服本判決應於收受送達後10日內向本院提出上訴書狀，並應
敘述具體理由；其未敘述上訴理由者，應於上訴期間屆滿後20日
內向本院補提理由書（均須按他造當事人之人數附繕）「切勿逕
送上級法院」。
                                  書記官  顏淑華
中    華    民    國    98    年    4     月    9     日
附錄本案論罪科刑法條全文
中華民國刑法第三百二十條
（普通竊盜罪、竊佔罪）
意圖為自己或第三人不法之所有，而竊取他人之動產者，為竊盜
罪，處五年以下有期徒刑、拘役或五百元以下罰金。
意圖為自己或第三人不法之利益，而竊佔他人之不動產者，依前
項之規定處斷。
前二項之未遂犯罰之。
中華民國刑法第三百二十五條
（普通搶奪罪）
意圖為自己或第三人不法之所有，而搶奪他人之動產者，處六月
以上五年以下有期徒刑。
因而致人於死者，處無期徒刑或七年以上有期徒刑，致重傷者，
處三年以上十年以下有期徒刑。
第一項之未遂犯罰之。
附表
┌──┬─────┬───┬─────────────┐
│編號│物品名稱  │數量  │扣押物品清單編號          │
├──┼─────┼───┼─────────────┤
│ 一 │鑰匙      │壹支  │臺灣臺北地方法院檢察署九十│
│    │          │      │七年度綠保管字第二三三九號│
│    │          │      │編號３                    │
├──┼─────┼───┼─────────────┤
│ 二 │安全帽    │壹頂  │臺灣臺北地方法院檢察署九十│
│    │          │      │七年度綠保管字第二三三九號│
│    │          │      │編號１                    │
├──┼─────┼───┼─────────────┤
│ 三 │雨衣      │壹件  │臺灣臺北地方法院檢察署九十│
│    │          │      │七年度綠保管字第二三三九號│
│    │          │      │編號２                    │
└──┴─────┴───┴─────────────┘


司法院資訊處製作；財團法人民間司法改革基金會備份。
